【裁判字號】    90,上易,7
【裁判日期】    900227
【裁判案由】    傷害等
【裁判全文】
臺灣高等法院臺南分院刑事判決                   九十年度上易字第七號    Ｃ
      上  訴  人
      即自訴人    丁  ○  ○
      自訴代理人  丙  ○  ○
      被      告  甲  ○  ○
右上訴人因傷害等案件，不服臺灣嘉義地方法院八十九年度自字第四七號中華民國八
十九年十一月十四日第一審判決，〕提起上訴，本院判決如左：
      主      文
上訴駁回。
      理      由
一、自訴意旨略謂：民國 (下同)八十九年二月九日下午一時三十五分許，自訴人丁
    ○○至嘉義縣溪口鄉農會赴宴飲春酒，席間正與農會總幹事之父蔡順吉划拳吃甜
    湯圓時，適被告甲○○亦到場，被告甲○○見自訴人在場，為使自訴人難堪，隨
    即拿起宴桌上之碗盤丟擲自訴人，並以菜湯潑灑自訴人，自訴人閃躲之後，被告
    甲○○竟惱羞成怒，又隨手拿起酒瓶擲向自訴人，未得手後自訴人跑至戶外閃躲
    ，被告甲○○猶不罷手，手持酒瓶繼續追打自訴人，在眾目睽睽之下，一路追打
    自訴人至民生街之大馬路，適逢農會理事長孫英興見狀將酒瓶搶下，自訴人始得
    倖免於難。斯時，被告甲○○之姪子即被告乙○○見其叔叔即被告甲○○追打自
    訴人，亦趕過來助陣，被告二人聯手共同以傷害之犯意，對自訴人拳打腳踢，並
    強力拉扯自訴人之上衣及領帶，致使自訴人左下肢受有皮下瘀血、挫傷等傷勢，
    且上衣鈕扣亦被扯落，脖子因被領帶摧勒，差點喘不過氣來。自訴人為被告二人
    如此公然地在大馬路上追打，以強暴之手段為侮辱之行為，因認被告二人均涉有
    刑法第二百七十七條第一項之傷害及第三百零九條之公然強暴侮辱罪嫌云云。
二、本件自訴意旨認被告二人涉有傷害、公然強暴侮辱罪嫌，無非以驗傷診斷書、報
    紙剪報為其論據。
三、按犯罪事實應依證據認定之，無證據不得推定其犯罪事實。又不能證明被告犯罪
    者，應諭知無罪之判決，刑事訴訟法第一百五十四條、第三百零一條第一項分別
    定有明文。又事實之認定，應憑證據，如未能發現相當證據，或證據不足以證明
    ，自不能以推測或擬制之方法，為裁判基礎；再告（自）訴人之告（自）訴，本
    以使被告受刑事訴追為目的，故其陳述是否與事實相符，自應調查其他證據，以
    資審認，苟其所為攻擊之詞，尚有瑕疵，則在此瑕疵未予究明以前，即不能遽採
    為斷罪之基礎；另按認定犯罪事實，所憑之證據，雖不以直接證據為限，間接證
    據亦包括在內，然無論直接或間接證據，其為訴訟上之證明，須於通常一般之人
    均不致於有所懷疑，而得確信其為真實之程度者，始得據之為有罪之認定，倘其
    證明尚未達到此一程度，而有合理性懷疑之存在時，即無從為有罪之認定（最高
    法院分別著有四十年台上字第八六號、六十九年台上字第一五三一號、七十六年
    台上字第四九八六號判例可資參照）。
四、訊據被告甲○○、乙○○二人自始至終均堅決否認有上揭傷害、公然強暴侮辱犯
    行，被告甲○○辯稱：當天喝春酒時，我上廁所出來，自訴人就一拳打過來，我
    就被打倒在地，乙○○過來要拉我起來，亦遭自訴人他們毆打。我沒有拿起宴桌
    上之碗盤丟擲自訴人，亦無以菜湯潑灑及隨手拿起酒瓶擲向自訴人。自訴人所提
    診斷書是案發三天後才去掛急診開立的，他的傷不是我打的。證人林茂朝係自訴
    人之保鑣，所為證言不實等語，另被告乙○○則辯稱：我看到我叔叔甲○○被自
    訴人他們毆打倒地，要把他拉起，也被對方毆打，我並未毆打自訴人等語。經查
    ：
  （一）傷害部分：
        自訴人於警訊時陳稱：我是於八十九年二月九日下午一時三十五分在溪口鄉
        農會對面宴會，因為當時我跟蔡順吉划圓湯拳，突然甲○○靠近我拿碗公「
        作勢」要丟我，然後我就閃開，後來甲○○拿二瓶酒瓶又要打我，追至民生
        街上，乙○○跟上，同時與甲○○手拉緊我領帶，致我無法呼吸，以致他們
        二人將我領帶及二顆襯衫領帶鈕扣掉落，之後又以腳踏車要追打我，「我身
        體無受傷」等語，而證人林茂潮於警訊時證稱：我當時在現場看到甲○○與
        乙○○兩人拉著代表會主席（即自訴人）領帶，乙○○拉著領帶（左手）、
        右手拿著腳踏車「作勢」要打代表會主席，但「都沒有打到」，主席只有領
        帶及鈕扣掉了，我在中央將他們拉開等語（以上見另案原審法院八十九年度
        易字第七００號所附八十九年二月九日警訊筆錄），準此可知，證人林茂潮
        係證稱被告乙○○拿腳踏車「作勢」要打自訴人，但「都沒有打到」，自訴
        人只有領帶及鈕扣掉了，自訴人又陳稱伊身體沒有受傷，足見被告二人拉扯
        自訴人領帶行為並未致自訴人受傷甚明。雖自訴人提出行政院衛生署嘉義醫
        院所出具之驗傷診斷書記載其左大腿挫傷皮下瘀血一處二‧五×二公分，然
        該傷勢係於八十九年二月十一日「凌晨零時三十五分許」檢驗，此觀卷附之
        驗傷診斷書記載即明，該傷勢應係於受傷後不久緊急至醫院就診，而本件係
        於八十九年二月九日下午一時三十五分許發生，距上開自訴人檢驗時間約經
        過二日，自訴人當無就舊傷於「凌晨零時三十五分許」緊急至醫院檢驗之必
        要，且自訴人於八十九年二月九日下午一時三十五分許與被告二人發生爭執
        後不久於同日下午二時一分許至警局陳稱其身體無受傷，自訴人於本院改稱
        其過三天感到身體疼痛始前往就診云云，難予採取。此部分顯無證據證明自
        訴人上開傷勢係被告二人於八十九年二月九日下午一時三十五分許拉扯自訴
        人領帶所致。是被告二人縱令於八十九年二月九日下午一時三十五分許拉扯
        自訴人領帶，然並未致自訴人受傷，而刑法第二百七十七條第一項之傷害罪
        並未處罰未遂犯，被告二人尚不能以傷害罪相繩。
  （二）公然強暴侮辱部分：
        自訴人於警訊時陳稱：被告甲○○靠近我拿碗公「作勢」要丟我，然後我就
        閃開等語，而證人林茂潮亦證稱甲○○拿起酒瓶，就被旁邊之人搶下來各等
        語（以上見同上警訊筆錄），顯見被告甲○○並未實際以碗盤、碗公或酒瓶
        丟自訴人，更未以菜湯潑灑自訴人，自訴人此部分指訴與事實不符，尚難採
        信。又縱令被告二人曾拉扯自訴人領帶，或在大馬路上追打自訴人，充其量
        被告二人亦僅單純為傷害行為（依前述，本件係傷害未遂，不罰），而無犯
        公然強暴侮辱罪之意思，自不成立刑法第三百零九條之公然強暴侮辱罪。故
        此部分亦查無積極確切之證據，足資證明被告二人有自訴人所指訴之公然強
        暴侮辱犯行，自不能以公然強暴侮辱罪相繩。
五、綜上所陳，被告二人上開所辯，應足採信。此外，復查無其他積極證據足證被告
    等涉有何犯行，揆諸首開說明，應認本件尚與刑法第二百七十七條第一項之傷害
    及第三百零九條之公然強暴侮辱等罪之成立要件不合，故被告二人被訴犯罪應屬
    不能證明，原審因予均諭知無罪，本院經核其認事用法，均無不合。自訴人上訴
    無理由，應予駁回。
據上論斷，應依刑事訴訟法第三百六十八條，判決如主文。
本案經檢察官邱克斌到庭執行職務。
中    華    民    國  九十      年      二      月      二十七      日
                                  臺灣高等法院臺南分院刑事第一庭
                                      審判長法官  鄭    文    肅
                                            法官  黃    聰    明
                                            法官  王    浦    傑
右正本證明與原本無異。
不得上訴。
                                      法院書記官  蔡    振    豐
中    華    民    國      九十      年      三      月     二           日


司法院資訊處製作；財團法人民間司法改革基金會備份。
